臺灣高等法院臺中分院刑事判決　　　　95年度上訴字第2051號
上　訴　人　臺灣臺中地方法院檢察署檢察官
上　訴　人
即　被　告　戊○○
選任辯護人　楊銷樺律師
上列上訴人因被告毒品危害防制條例等案件，不服臺灣臺中地方
法院95年度訴字第1105號中華民國95年7月27日第一審判決（起
訴案號：臺灣臺中地方法院檢察署94年度偵字第15116、16650號
），提起上訴，本院判決如下：
      主  文
原判決關於肇事逃逸及定應執行刑部分撤銷。
戊○○駕駛動力交通工具肇事，致人受傷而逃逸，處有期徒刑柒
月。
轉讓第一級毒品及服用酒類不能安全駕駛動力交通工具而駕駛部
分上訴駁回。
撤銷改判即駕駛動力交通工具肇事，致人受傷而逃逸所處有期徒
刑柒月與上訴駁回即轉讓第一級毒品所處有期徒刑壹年陸月、服
用酒類不能安全駕駛動力交通工具而駕駛所處有期徒刑肆月，應
執行有期徒刑貳年月。
      事  實
一、戊○○（原名張江池）曾犯違反肅清煙毒條例、麻醉藥品管
    理條例等罪（不構成累犯），並因施用毒品經觀察、勒戒後
    ，認無繼續施用毒品傾向，經臺灣臺中地方法院檢察署檢察
    官以九十四年度毒偵字第三○二五號不起訴處分。其於民國
    （下同）九十四年七月三十日下午二時三十分後之某時，基
    於轉讓第一級毒品海洛因之犯意，在其位於臺中市○區○○
    街五號五樓住處樓下，轉讓第一級毒品海洛因一小包（未扣
    案，重量約半錢）予其妻之兄甲○○。甲○○取得該包海洛
    因之後，即將該包海洛因摻入香菸施用完畢（甲○○施用第
    一級毒品海洛因部分，業經臺灣臺中地方法院檢察署檢察官
    以九十四年度聲觀字第一四一四號聲請觀察、勒戒，經台灣
    台中地方法院以九十四年度毒聲字第一五六五號刑事裁定甲○○應送勒戒處所觀察、勒戒，經觀察、勒戒後，認無繼續
    施用毒品傾向，由同署檢察官於九十五年一月二十六日，以
    九十四年度毒偵字第五八四五號不起訴處分）。
二、戊○○於九十四年十月六日下午四時許起至六時多許止，在
    臺中市○○路與大墩二十街口，飲畢威士忌酒四杯後，已達
    於不能安全駕駛之程度，竟仍於同日下午六時多許，駕駛車
    號八Ｖ－七○七九號自用小客貨車上路，沿臺中市○○路、
    忠義街往忠明路之方向行駛，於同日下午六時三十分許，行
    經太原路與忠義街口時，適有丙○○騎乘車號ＩＭＯ－八二
    八號重型機車行經該處，戊○○因酒醉致操控能力降低，本
    應注意汽車應在遵行車道內行駛，並應注意車前狀況及安全
    行車距離之保持，依當時路面無缺陷、道路無障礙物、視距
    良好等一切情狀，並無不能注意之情事，戊○○竟疏未注意
    逆向衝撞對向停等紅燈之丙○○，致丙○○人車倒地受有右
    下腹瘀挫傷、右肩挫傷之傷害（過失傷害部分，業經丙○○
    撤回告訴，經原審諭知不受理確定）。詎戊○○肇事後，未
    救護受傷之丙○○，基於肇事逃逸之犯意，駕車加速駛離現
    場。戊○○續於同日下午六時四十八分許，駕車行經公益路
    與中美街口時，再擦撞由黃廖淑真所駕駛之ＮＯ－八五七○
    號自用小客車，黃廖淑真之車輛再因撞擊力道猛烈而追撞許
    金風所駕駛之車號ＦＯ－二五二號營業用大客車，嗣經據報
    處理交通事故之員警，於同日晚間九時八分許，測得戊○○
    吐氣中酒精濃度達一．四○MG/L。
三、案經臺中縣警察局、臺中市警察局第一分局分別報請臺灣臺
    中地方法院檢察署檢察官偵查起訴。
      理  由
一、訊據被告戊○○坦承酒後駕車之情事，惟矢口否認有轉讓或
    販賣毒品海洛因與甲○○及肇事逃逸之情事，辯稱：伊沒有
    販賣，也沒有拿過毒品海洛因給甲○○，伊有開車門看對方
    ，對方還很凶，說你給我下來，伊看她沒有受傷才離開云云
    。選任辯護人另爭執被告及甲○○之尿液鑑定報告，鑑定人
    非檢察官所選任，無證據能力，監聽報告違反通訊保障及監
    察法之規定，亦無證據能力，證人甲○○之偵訊筆錄未經合
    法具結及九十四年八月二十五日對被告住處之搜索、扣押不
    合法，同無證據能力。經查：
、詮昕科技股份有限公司擔任台中地方法院檢察署毒品案件
    尿液鑑定人係由台灣高等法院檢察署統籌採購後簽約訂立 (
    見卷附台灣台中地方法院檢察署九十五年十二月二十一日中
    檢惠字第0940429439號函檢送之供應契約書)，詮昕科技股
    份有限公司對被告及證人甲○○尿液之鑑定報告，並無不當
    ，自有證據能力，另台灣苗栗地方法院檢察署檢察官依法核
    發對0000000000號等行動電話監聽、錄音之通訊
    監察書無何不當，警察依法執行監聽、錄音，所製作之監聽
    報告 (見卷附通訊監察書及監聽報告 )，亦有證據能力，證
    人甲○○九十四年十月十三日之偵訊筆錄，檢察官有先訊問
    是否拒絕證言，於證人表示不拒絕證言後即諭知具結之義務
    及偽證之處罰後由證人親自於結文簽名 (見偵查筆錄及結文
     )，經原審履勘偵訊光碟雖光碟沒有聲音，檢察官有無命證
    人朗讀結文或命書記朗讀無從明暸，然依光碟影像證人甲○○應訊時表情自然，時有點頭、搖頭及開口回答之動作 (見
    原審卷第五十六頁勘驗筆錄)，且偵訊筆錄內容均能針對問
    題答覆，參酌刑事訴訟法第一百五十八條之四規定之意旨，
    證人甲○○九十四年十月十三日偵查中之證述應有證據能力
    ，再警員係持台灣台中方法院法官核發之搜索票對被告住處
    搜索，雖未於搜索扣押筆錄執行經過情形欄勾選於夜間入內
    搜索經住居人或可為代表之人承諾，證人即被告之妻王淑娟
    於原審證述不同意夜間搜索等語，然證人即警員游官寶、乙○○分別於原審及本院證述搜索有經被告之同意等語，證人
    王淑娟於原審並證述：警察按電鈴，我在吃晚餐，我開門，
    警察說：我是警察有搜索票，他們是警察一定要讓他們進來
    等語，被告及王淑娟嗣均於搜索扣押筆錄在場人欄簽署，辯
    護人抗辯搜索扣押不合法，尚無理由，況本院並未引用搜索
    扣押筆錄作為不利被告之認定，合先敘明。
、證人甲○○於偵查中證述：伊於九十四年六月份有跟戊○○
    買過三、四次毒品海洛因，九十四年七月三十日下午五時許
    伊去他家買了半錢海洛因，因當時伊沒有錢，就先跟他欠著
    等語 (見一五一一六號偵查卷第三十六至三十八頁 )，與其
    警訊中所述：伊所施用之海洛因毒品係妹婿戊○○免費提供
    ，因伊等是親戚，他不好意思向伊收錢等語 (見00000
    0000號警訊卷第二十二至二十四頁)不合，經本院二次
    傳訊證人甲○○到庭均拒絕證言，無從就其上開不一之證述
    訊明。本院審酌證人甲○○確有施用第一級毒品海洛因之情
    事，其為警查獲後所採尿液送驗結果確呈海洛因代謝後之可
    待因、嗎啡陽性反應，有詮昕科技股份有限公司出具之濫用
    藥物尿液檢驗報告書一紙在卷可參，並有甲○○之觀察、勒
    戒案卷（見原審法院九十四年度毒聲字第一五六五號）可考
    ，被告於警訊時亦坦承有非營利販賣之目的交付毒品海洛因
    給證人甲○○之事實 (見000000000號警訊卷第十
    二頁，雖被告及選任辯護人均辯稱：警訊時被告遭非法羈押
    ，警察違反被告之意願夜間訊問，並對被告施脅迫，九十四
    年八月二十六日清晨四時二十分製作之警訊筆錄無證據能力
    ，然查被告係因涉犯毒品危害防制條例罪嫌而同意與警察至
    警局製作筆錄，有證人即警員乙○○於本院之證述在卷可參
    ，證人即王淑娟於原審亦證述：伊有聽到被告對警察說要自
    己開車過去．．等語，堪認被告確有同意前往警局接受偵訊
    ，又警員於當日清晨四時二十分製作警訊筆錄前有先訊問被
    告是否同意夜間訊問，於被告表示同意後方製作訊問筆錄，
    警訊筆錄係一問一答，被告回答之表情、聲音均自然，除警
    詢筆錄第五頁第三行，警員用台語問：內容是說甲○○向你
    買的或向你調的，或是怎麼樣？被告用台語回答：向我調的
    。警員再問：有沒有拿錢給你？被告答：沒有拿錢給我。其
    餘均與九十四年八月二十六日清晨四時二十分製作之筆錄大
    致相符，警訊過程中被告還拿鄰桌警員的打火機點燃香菸吸
    食(見原審勘驗筆錄)。參以警訊內容被告均能針對訊問內容
    答覆，且始終未承認販賣毒品海洛因與證人甲○○或其他人
    ，本院亦查無其他證據足認警員有對被告施脅迫之情事，被
    告及選任辯護人此部分所辯並不足採)，依卷附00000
    00000 (被告使用)及0000000000號 (證人
    甲○○使用)行動電話之通聯紀錄，雖無從證明被告於九十
    四年六月間有販賣三、四次毒品海洛因與證人甲○○之情事
    ，然九十四年七月三十日證人甲○○確有與被告聯絡要被告
    交伊半個 (即半錢)毒品海洛因，僅不能知悉係購買或轉讓
    ，而被告係證人甲○○之妹婿，免費轉讓毒品海洛因與證人
    甲○○既屬可能，爰以有利被告之認定，認係轉讓。選任辯
    護人雖另辯稱：證人甲○○所述向被告拿取海洛因毒品之時
    間與通聯紀錄所示被告使用之0000000000號行動
    電話於九十四年七月三十日下午五時八分及六時十二分之通
    聯基地台分別係在后里鄉及神岡鄉不合，然依卷附通聯紀錄
    顯示九十四年七月三十日證人甲○○確有與被告聯絡要被告
    交伊半個 (即半錢)毒品海洛因如上述，證人甲○○供稱於
    當日下午二時三十分許聯絡之後，伊有到被告家中由被告交
    付半錢毒品海洛因給伊符合常情，僅交付之時間應係當日下
    午二時半後某時，非五時許，此或因證人九十四年十月十三
    日證述時距轉讓之時間相距達二個多月，記憶有誤所致，尚
    難以此即認證人甲○○證述不實而為有利被告之認定。
、被告坦承服用酒類不能安全駕駛動力交通工具而駕駛，核與
    卷附被告酒精測試紀錄表及測試、觀察職務報告所載相符，
    依卷附酒精測試紀錄表所載被告於當日下午九時八分施測之
    酒精濃度達1.4mg/L換算車禍發生時即同日下午六時三十分
    許之酒精濃度為306mg/dL至330mg/dL，有法務部法醫研究所
    九十六年五月九日法醫理字第0964000023號函在卷可佐，被
    告自白與事實相符，應可採信。
、證人丙○○於本院證述：當時我要從家裡出發上班，綠燈我
    剛要起步，戊○○所駕駛的車輛，就逆向撞我機車的正面，
    我倒下後，坐在地上，因是正面撞擊，機車也有撞到我的肚
    子，然後機車滑到我後方，撞擊力量很大，我倒下後很痛，
    沒有辦法爬起來，被告搖下車窗看我一眼，我說你給我下來
    ，他沒有理我開很快跑了，當日我穿著短袖上衣、牛仔長褲
    ，我的手挫傷，腳部有很多瘀青、擦傷，因我穿牛仔褲所以
    擦傷沒有那麼嚴重，最嚴重的是我的右下復，機車估價要一
    萬元左右才能修復所以就沒有修等語。並有證人丙○○所提
    出中國醫藥大學附設醫院診斷證明書、懷生小兒科診所診斷
    證明書及道路交通事故現場圖、道路交通事故調查報告表、
    照片等在卷可稽，懷生小兒科診所診斷證明書另記載證人右
    肩挫傷，與上開證人所述車禍倒地受傷之情形並不相悖，且
    證人於九十四年十月七日自中國醫藥大學附設醫院出院後即
    於十月八日前往診治，該診斷證明書並無顯有不可信之情況
    ，自得採酌。依證人丙○○上開證述，本件撞擊力量甚大，
    衡情，機車因車禍倒地，騎士大都會受傷，僅受傷程度輕重
    不一，證人丙○○倒地後坐在地上不能爬起，被告豈能推諉
    不知，雖證人丙○○於本院另證述：我由戊○○的眼神可看
    出他精神很渙散，因為這時他就停在我旁邊，離我很近等語
    ，另法務部法醫研究所九十六年五月九日法醫理字第096400
    0023號函載：．．．換算車禍發生時間同日下午六時三十分
    之酒精濃度為306mg/dL至330mg/dL，無法排除被告可達刑法
    修正前之精神耗弱狀況之可能性。然被告於肇事後既有搖下
    車窗看證人丙○○一眼後即快速開車逃離現場，且供稱有聽
    到證人丙○○叫其下車，堪認被告當時並未達心神喪失之程
    度，應知悉證人丙○○因本件車禍受傷之情事，竟置之不理
    ，逕自駛離現場，其肇事逃逸之故意至為炯然，被告辯稱伊
    看丙○○沒有受傷才離開云云，顯不足採。
、綜上所述，本件事證明確，被告及辯護人所辯顯係脫卸之詞
    ，不足採信，犯行應堪認定。
二、核被告所為，係犯毒品危害防制條例第八條第一項之轉讓第
    一級毒品罪、刑法第一百八十五條之三之酒後不能安全駕駛
    動力交通工具而駕駛罪、同法第一百八十五條之四之肇事逃
    逸罪 (按九十四年二月二日修正公布，九十五年七月一日施
    行之刑法第三十三條第五款規定，罰金為新台幣一千元以上
    ，以百元計算之，與修正前之規定比較，修正後之規定於被
    告並無較有利，依刑法第二條第一項規定，應適用修正前之
    規定)。公訴人認被告係犯毒品危害防制條例第四條第一項
    之販賣第一級毒品罪，起訴法條尚有未洽，應予變更。被告
    酒後肇事時已達精神耗弱之程度，其所犯上開刑法第一百八
    十五條之四肇事逃逸罪依修正前刑法第十九條第二項之規定
    減輕其刑(按九十四年二月二日修正公布，九十五年七月一
    日施行之刑法第十九條就心神喪失、精神耗弱已有修正，比
    較修正前後之規定，修正後之規定於被告並無較有利，依刑
    法第二條第一項規定，應適用修正前之規定)，被告所犯上
    開三罪，犯意個別，構成要件互異，應分論併罰。原審就被
    告轉讓毒品及酒後不能安全駕駛動力交通工具而駕駛部分，
    審酌被告轉讓毒品之數量不多，犯罪後仍一再飾詞圖卸，毫
    無悔意，肇事時之酒精濃度甚高，且連續肇事二次，對於公
    共安全之危險性甚高暨其品行、智識程度、生活狀況、犯罪
    之手段、犯罪所生之危害等一切情狀，依毒品危害防制條例
    第八條第一項、刑法第一百八十五條之三，分別判處被告有
    期徒刑一年六月及四月，扣案之手機一支（含0000－0
    00000號門號ＳＩＭ卡一張），被告雖坦承曾以之與甲○○聯絡，惟被告與甲○○係屬姻親，經常以手機相互聯絡
    ，尚難認該手機係供轉讓毒品所用之物，爰不予宣告沒收，
    核其認事、用法、量刑均無不當，被告上訴否認轉讓毒品及
    爭執原審就酒後不能安全駕駛動力交通工具而駕駛部分量刑
    過重並無理由，檢察官以原審未科處被告販賣毒品海洛因不
    當為由上訴亦無理由，均應予駁回。至原審就被告肇事逃逸
    部分科刑固非無見，惟原審未依修正前刑法第十九條第二項
    之規定減輕其刑尚有未洽，被告上訴否認肇事逃逸雖無理由
    ，然原審此部分判決既有如上未當之處，應由本院將原審此
    部分判決及定執行刑部分撤銷改判，爰審酌被告於肇事後未
    停車救助傷者，逃離現場，所為對證人丙○○所生之損害、
    嗣後業與丙○○達成和解及犯罪後之態度等一切情狀，量處
    如主文第二項所示之刑，並與上訴駁回部分依修正前刑法第
    五十一條第五款之規定定其應執行刑 (按九十四年二月二日
    修正公布，九十五年七月一日施行之刑法第五十一條第五款
    規定：．．但不得逾三十年，比較修正前後之規定，修正前
    之規定有利於被告，依刑法第二條第一項規定，應適用修正
    前之規定)。
三、據上論斷，應依刑事訴訟法第應依刑事訴訟法第三百六十九
    條第一項前段、第三百六十八條、第三百六十四條、第二百
    九十九條第一項前段、刑法第二條第一項、第一百八十五條
    之四、第十九條第二項 (修正前)、第五十一條第五款 (修
    正前)，判決如主文。
    本案經檢察官丁○○到庭執行職務。
中　　華　　民　　國　　96　　年　　6 　　月　　21　　日
            刑事第九庭    審判長法　官　陳　筱　珮
                                法　官  余  仕  明
                                法　官  康  應  龍
上列正本證明與原本無異。
轉讓毒品及肇事逃逸部分得上訴。
如不服本判決應於收受送達後十日內向本院提出上訴書狀，其未
述上訴之理由者並得於提起上訴後十日內向本院補提理由書 (
均須按他造當事人之人數附繕本)。
                                書記官  姚  錫  鈞
中　　華　　民　　國　　96　　年　　6 　　月　　22　　日
